【裁判字號】    89,上易,1458
【裁判日期】    891214
【裁判案由】    竊佔
【裁判全文】
臺灣高等法院臺南分院刑事判決            八十九年度上易字第一四五八號 Ｇ
      上  訴  人  台灣台南地方法院檢察署檢察官
      被      告  壬○○○
右上訴人因被告竊佔案件，不服臺灣台南地方法院八十九年度易字第一四五八號中華
民國八十九年六月十三日第一審判決（起訴案號：臺灣台南地方法院檢察署八十八年
度營偵字第一一四八號），提起上訴，本院判決如左：
      主      文
原判決撤銷。
壬○○○無罪。
      理      由
一、公訴意旨如起訴書所載（如附件）。
二、訊據被告壬○○○堅決否認有竊佔犯行，辯稱：伊於五、六年前向法院拍賣購得
    與告訴人前述土地相鄰之坐落台南縣東山鄉○○○段九二九之一、九二九之四地
    號土地，當時已有水池及柳丁樹，因標得之土地荒蕪，受政府通知將課空地稅後
    ，才依當時現狀著手整地，並未丈量界址，水溝部分僅將瘀塞部分疏通，所開挖
    之道路均係在自己之土地上縱有越界情事，亦屬經地政測量後方知，其並無竊佔
    他人土地之故意等語。
三、公訴人認被告犯有竊佔罪嫌無非以告訴人之指訴及現場照片為其論據。
四、然查：
（一）告訴人甲○○○所有上開坐落台南縣東山鄉○○○段九二九、九二九之二地號
      土地與登記為被告壬○○○之夫謝玉潭所有（由壬○○○耕作）同所九二九之
      一、九二九之四地號土地原為同一人曾山君所有，告訴人甲○○○未買上開土
      地（據甲○○○供述係自債務人以抵債方式取得所有權登記）之前即已有水溝
      、蓄水池、搭蓋之草寮（內有抽水機）、柳丁樹等情，業據鄰地耕作人己○○
      、丁○○、辛○○、乙○○、丙○○於本院調查時證述在卷。而被告壬○○○
      之夫謝玉潭係自法院拍賣取得同所九二九之一、九二九之四地號土地，與告訴
      人雙方均未曾鑑界、指界，為雙方所是認。告訴人甲○○○於八十八年四月十
      六日始向台南縣警察局白沙分局東原派出所報案聲稱土地被竊佔，受理警員庚○○於該派出所工作紀錄簿處理情形欄記載「報案人甲○○○稱其所有土地被
      竊佔至本所報案，因其土地未經鑑定所有權所以請黃女先將土地申請鑑定，如
      有竊佔情形再來本所制作筆錄提起告訴」等語，有工作紀錄簿影本可稽。證人
      庚○○於本院復證述：當時也有去現場看，去時水井很老舊原本就有，蓄水池
      依伊看係下雨累積‧‧‧控土機在整理水溝，現場告訴人向被告講你佔到我土
      地使用，被告表示沒有測量也不知道，如果有佔用到再還你們‧‧‧，你們去
      請人來測量，如果有佔用到再幫你們處理人等語。依證人庚○○所供，被告於
      告訴人指稱其有佔用土地情形即當場表示如有佔用願意返還，顯見被告並無竊
      佔告訴人土地之故意。
五、證人即告訴人申請鑑界時前往處理之白河地政事務所測量員戊○○於本院調查時
    結證：告訴人土地係在被告所有土地（實為被告之夫名義）中間，鑑界時告訴人
    尚未耕作任其荒蕪，因未經鑑界難免有彼此使用對方土地情形，鑑界時沒有告訴
    雙方使用對方土地情形，因為界址很多，怕他們會混淆，有告訴告訴人可用繩子
    圍起來界定範圍，告訴人土地彎彎曲曲，被告土地圍在告訴人土地兩邊，所以在
    前段、中段、後段沒有道路可通行等語。本院受命法官勘驗現場時發現所謂水溝
    乃埋於地下之涵洞，亦在告訴人所有土地界址之外，被告稱係為排水之用，告訴
    人亦稱此涵洞對伊無影響。被告之夫所有土地其中一面地勢較高，告訴人土地地
    勢較低，雙方土地中間有一柏油路（即告訴人所指鋪上柏油之產業道路）雙方均
    承認係在告訴人土地界址之外，有勘驗筆錄可考，由上可知山中土地地形彎曲起
    伏，難免有相互佔用土地情形，是否有竊佔犯行，端視有無竊佔之故意為斷。苟
    無竊佔故意，縱有相互佔用彼此土地情形亦屬民事糾紛。本件告訴人所有土地與
    被告之夫所有土地比鄰，於取得土地之初均未曾申請鑑界復為雙方所是認業如前
    述，而告訴人係於八十八年三月二十五日始向白河地政事務所申請丈量土地，該
    所於同年四月二十三日始行複丈有土地複丈申請書影本足憑，難認被告有如公訴
    人所指於八十八年三月廿四日前之某日竊佔告訴人土地。
六、綜上所述，被告所辯其無竊佔之故意非無可採，應認不能證明被告犯罪。公訴人
    依告訴人請求上訴指原審量刑過輕雖無可取，然原判決既有可議，自應予撤銷改
    判，為無罪之諭知。
據上論結，應依刑事訴訟法第三百六十九條第一項前段、第三百六十四條、第三百零
一條第一項，判決如主文。
本案經檢察官劉榮堂到庭執行職務。
中    華    民    國      八十九      年      十二      月      十四    日
                                  臺灣高等法院臺南分院刑事第二庭
                                      審判長法官  游    明    仁
                                            法官  陳    清    溪
                                            法官  蘇    重    信
右正本證明與原本無異。
不得上訴。
                                      法院書記官  李    珍    鳳
中    華    民    國      八十九      年      十二      月     十六     日


司法院資訊處製作；財團法人民間司法改革基金會備份。
